【裁判字號】    99,簡上,140
【裁判日期】    990520
【裁判案由】    詐欺
【裁判全文】
臺灣桃園地方法院刑事判決             99年度簡上字第140號
上  訴  人
即  被  告  乙○○
上列上訴人因詐欺案件，不服本院刑事庭於民國98年12月24日所
為98年度桃簡字第1727號第一審刑事簡易判決（聲請簡易判決處
刑案號：臺灣桃園地方法院檢察署98年度偵字第1307號），提起
上訴，本院管轄之第二審合議庭判決如下：
    主  文
原判決撤銷。
乙○○幫助意圖為自己不法之所有，以詐術使人將本人之物交付
，處拘役伍拾伍日，如易科罰金，以新臺幣壹仟元折算壹日。緩
刑貳年。
    事  實
一、乙○○明知不法犯罪集團，經常要求被害人將被騙之款項匯
    入其所使用之人頭帳戶，以掩飾其詐欺取財之犯罪所得，並
    藉此逃避檢警人員之追緝，且預見向其取得提款卡及密碼等
    帳戶資料之人，會以其帳戶作為此類詐財取財之不法所用，
    竟仍基於幫助詐欺取財之不確定故意，容任他人使用其帳戶
    ，以遂行詐騙他人財物之犯行，而於民國97年11月14日後至
    同年月17日前某日，在臺灣地區某不詳處所，為求職之動機
    而將其前所申請之中華郵政股份有限公司大溪南興郵局帳戶
    （帳號00000000000000）、第一商業銀行大溪分行帳戶（帳
    號00000000000 ）之提款卡及密碼，交付並告知一真實姓名
    年籍不詳之成年男子，預見且容任他人作為詐欺取財之工具
    。嗣該真實姓名年籍不詳之成年男子取得前開提款卡及密碼
    後，即與其所屬之犯罪集團成員共同意圖為自己不法之所有
    ，先於同年11月17日晚間6 時許，以電話向丙○○佯稱係東
    森購物人員，因丙○○之前購物設定轉帳時設定錯誤，會變
    成分期付款，須至自動櫃員機解除設定之方式，藉以訛詐，
    致丙○○因此陷於錯誤，旋分別於同日晚間7 時28分、晚間
    8 時58分，依照該詐騙份子之指示，陸續將其所有於渣打國
    際商業銀行股份有限公司竹東分行帳戶（帳號000000000000
    00000000566 ）內之新臺幣（下同）29,982元及其夫戊○○
    所有於兆豐國際商業銀行股份有限公司竹科新安分行帳戶（
    帳號00000000000 ）內之25,132元匯至乙○○上開郵局帳戶
    內；又於同日以電話向甲○○佯稱因甲○○之前網路購物設
    定轉帳時設定錯誤，會變成分期付款，須至自動櫃員機解除
    設定之方式，藉以訛詐，致甲○○因此陷於錯誤，旋於同日
    晚間9 時32分，依照該詐騙份子之指示，陸續將其所有於彰
    化商業銀行臺南分行帳戶（帳號00000000000000）內之19,2
    92元匯至乙○○上開郵局帳戶內；同年月18日晚間9 時許，
    復以電話向丁○○佯稱係中國信託銀行服務人員，因丁○○
    先前在奇摩拍賣網站購物，賣家匯款帳號為分期帳號，須至
    自動櫃員機操作停止分期之方式，藉以訛詐，致丁○○亦因
    此陷於錯誤，於同日晚間10時12分、11時3 分，依照該詐騙
    份子之指示，分次將其所有29,989元、19,100元匯至乙○○
    上開郵局帳戶及第一銀行帳戶內，丙○○、戊○○、甲○○
    之匯款均旋由該詐騙份子以跨行提現手法領走款項，丁○○
    之匯款2 筆經報警後經警圈存而幸未遭提領。嗣經被害人丙○○、丁○○等人發現有異查知受騙後報警處理，始再循線
    查悉上情。
二、案經丁○○訴由桃園縣政府警察局大溪分局報請臺灣桃園地
    方法院檢察署檢察官偵查後聲請簡易判決處刑
    理  由
一、證據能力之判斷：
  (一)按被告以外之人於審判外之陳述雖不符刑事訴訟法第159 條
    之1 至之4 規定，而經當事人於審判程序同意作為證據，法
    院審酌該言詞陳述或書面陳述作成時之情況，認為適當者，
    亦得為證據；當事人、代理人或辯護人於法院調查證據時，
    知有刑事訴訟法第159 條第1 項不得為證據之情形，而未於
    言詞辯論終結前聲明異議者，視為有前項之同意，同法第15
    9 條之5 定有明文。又該條立法意旨在於傳聞證據未經當事
    人之反對詰問予以核實，原則上先予排除，惟若當事人已放
    棄反對詰問權，於審判程序中表明同意該等傳聞證據可作為
    證據；或於言詞辯論終結前未聲明異議，基於尊重當事人對
    傳聞證據之處分權，及證據資料愈豐富，愈有助於真實發見
    之理念，且強化言詞辯論主義，使訴訟程序得以順暢進行，
    上開傳聞證據亦均具有證據能力。準此，被告乙○○對檢察
    官所提證人即被害人丙○○、丁○○於警詢時之陳述無意見
    （詳偵查卷第20頁至第22頁、第11頁至第12頁、本院99年度
    簡上字第140 號卷第46頁），復本院認其作成之情形並無不
    當情形，經審酌後認為適當，故該證人前開審判外之陳述得
    為證據，合先敘明。
  (二)另被告前向中華郵政股份有限公司大溪南興郵局申設之存款
    帳戶（戶名：乙○○，帳號：00000000000000號）開戶資料
    暨存款往來明細、被告前向第一商業銀行大溪分行帳戶申設
    之存款帳戶（戶名：乙○○，帳號：00000000000 號）開戶
    資料暨存款往來明細、被害人丙○○轉匯之渣打國際商業銀
    行股份有限公司竹東分行帳戶（帳號00000000000000000000
    566 ）開戶資料暨存款往來明細及其夫戊○○所有於兆豐國
    際商業銀行股份有限公司竹科新安分行帳戶（帳號00000000
    000 ）開戶資料暨存款往來明細、被害人甲○○轉匯之郵局
    自動櫃員機交易明細表及其彰化商業銀行臺南分行帳戶（帳
    號00000000000000）開戶資料暨存款往來明細、被害人丁○○轉匯之郵局自動櫃員機交易明細表2 紙等物（見偵查卷第
    43頁至第49頁、第35頁至第42頁、本院99年度簡上字第140
    號卷第39頁至第43頁、第26頁至第28頁、第34頁至第37頁、
    偵查卷第18頁），均與本案事實具有自然關聯性，復屬書證
    性質，且查無事證足認有違背法定程式或經偽造、變造所取
    得之情事，況檢察官及被告對此部分之證據能力亦不爭執，
    是堪認均有證據能力，附此敘明。
二、認定事實所憑之證據及理由：
  (一)本件上訴意旨（略以）：上訴人原以上訴狀表示，伊上開2
    帳戶提款卡放在機車置物箱內遺失，伊提領彰化銀行帳戶之
    款項時才發現該2 帳戶遭凍結，並沒有將帳戶提款卡交給他
    人使用云云。嗣於審判期日終坦承因求職將提款卡2 張及密
    碼交付他人，而有不確定故意之幫助詐欺犯行。
  (二)前開犯罪事實，業經被告乙○○於本院審理時坦承不諱，被
    告並說明之前偽稱遺失乃畏罪飾詞，更足認被告對其交付密
    碼可能引致犯罪行為有所預見，而至有不確定故意之存在，
    基於罪疑唯輕原則，而認被告所辯係為求職而交付密碼之行
    為可採，此外，被告之自白，核與證人丙○○、丁○○於警
    詢之證詞及證人甲○○於本院之證詞大致相符，復有被告前
    向中華郵政股份有限公司大溪南興郵局申設之存款帳戶（戶
    名：乙○○，帳號：00000000000000號）開戶資料暨存款往
    來明細、被告前向第一商業銀行大溪分行帳戶申設之存款帳
    戶（戶名：乙○○，帳號：00000000000 號）開戶資料暨存
    款往來明細、被害人丙○○轉匯之渣打國際商業銀行股份有
    限公司竹東分行帳戶（帳號00000000000000000000566 ）開
    戶資料暨存款往來明細及其夫戊○○所有於兆豐國際商業銀
    行股份有限公司竹科新安分行帳戶（帳號00000000000 ）開
    戶資料暨存款往來明細、被害人甲○○轉匯之郵局自動櫃員
    機交易明細表及其彰化商業銀行臺南分行帳戶（帳號000000
    00000000）開戶資料暨存款往來明細、被害人丁○○轉匯之
    郵局自動櫃員機交易明細表2 紙等物存卷足參。綜此，由上
    開證人證詞、證物等補強證物，足證被告前開出於任意性自
    白核與事實相符。
  (三)綜上，本件足認被告確有將上開2 帳戶之提款卡及密碼交付
    並告知詐欺集團使用事證明確，被告犯行堪予認定，應依法
    論科。
三、論罪科刑之依據：
    按幫助犯之成立，主觀上行為人須有幫助故意，客觀上須有
    幫助行為，意即需對於犯罪與正犯有共同之認識，而以幫助
    之意思，對於正犯資以助力，而未參與實施犯罪之行為者而
    言（參照最高法院75年度臺上字第1509號、88年度臺上字第
    1270號判決意旨）。被告將其所有2 銀行帳戶之提款卡與密
    碼交付並告知詐騙集團成員作為詐騙財物之用，被告顯係基
    於幫助他人詐欺財物之犯意，且所為提供銀行帳戶予他人之
    行為，亦屬刑法詐欺罪構成要件以外之行為，其既以幫助他
    人詐欺之意思而參與犯罪構成要件以外之行為，核其所為係
    犯刑法第30條第1 項前段、刑法第339 第1 項之幫助詐欺罪
    ，並應依刑法第30條第2 項之規定減輕其刑。又被告以1 行
    為同時提供中華郵政股份有限公司大溪南興郵局帳戶（戶名
    ：乙○○，帳號：00000000000000號）及第一商業銀行大溪
    分行帳戶（戶名：乙○○，帳號：00000000000 號）之提款
    卡及密碼之行為，而同時觸犯3 個幫助詐欺取財罪（即被害
    人丙○○、甲○○、丁○○），係為想像競合犯，應依刑法
    第55條之規定，從一重之幫助詐欺取財罪處斷。又查就被害
    人甲○○部分，雖未據檢察官聲請（起訴），惟同屬被告同
    一幫助詐欺行為所生之被害人，基於起訴及審判不可分原則
    ，本院自得一併審究，併此敘明。原審審酌被告將帳戶任意
    交予他人詐騙財物，造成犯罪偵查困難，致使此類犯罪手法
    層出不窮，嚴重危害交易秩序與社會治安，併其犯罪後態度
    等一切情狀，於法定刑5 年以下有期徒刑、拘役或科罰金之
    範圍內，量處被告拘役55日，並諭知易科罰金之折算標準，
    且未宣告緩刑，原審量刑堪稱妥適，理由詳如前述，並無不
    當，是被告原上訴請求撤銷原判決並無理由。惟查，本案其
    中匯款19,292元並非丙○○轉匯，而係被害人甲○○被騙而
    於郵局之自動櫃員機轉帳匯款存入乙○○上開中華郵政股份
    有限公司大溪南興郵局帳戶內等情，且被告業已於審判期日
    與告訴人甲○○和解，賠償2 萬元，並當庭交付完畢，有本
    院99年4 月22日審判筆錄可稽，另因被害人丙○○、戊○○
    經傳喚未到庭與被告和解，經本院命被告將被害金額依比例
    捐助財團法人台灣兒童暨家庭扶助基金會桃園分事務所4 萬
    元，亦有收據在卷足憑，原審均未及審酌，容有未洽。被告
    執前詞提起上訴，雖無可採，然原審判決既有上開可議之處
    ，仍應由本院予以撤銷改判之。爰審酌被告提供帳戶予他人
    使用，所為已影響社會正常交易安全，且增加被害人尋求救
    濟之困難，危害社會情節甚鉅，其犯罪之動機、目的、手段
    均不足取，及犯罪後終能坦承犯行之犯後態度，且業已與告
    訴人甲○○和解，賠償2 萬元，並當庭交付完畢，另被告捐
    助財團法人台灣兒童暨家庭扶助基金會桃園分事務所4 萬元
    等一切情狀，檢察官求刑有期徒刑2 月尚嫌稍重，而從輕量
    處如主文所示之刑，併諭知易科罰金之折算標準。又查被告
    未曾因故意犯罪受有期徒刑以上刑之宣告者，此有臺灣高等
    法院被告前案紀錄表1 份附卷足考，且其犯後終能與被害人
    甲○○和解，公訴檢察官亦不反對宣告被告緩刑。是本案無
    論自一般或特別預防之刑罰考量目的，均認前開宣告之刑，
    以暫不執行為適當，爰併諭知緩刑2 年，予被告自新之機會
    。
據上論斷，應依刑事訴訟法第455 條之1 第1 項、第3 項、第36
9 條第1 項前段、第364 條、第299 條第1 項前段，刑法第30條
、第339 條第1 項、第41條第1 項前段、第74條第1 項第1 款，
刑法施行法第1 條之1 第1 項、第2 項前段，判決如主文。
本案經檢察官洪敏超到庭執行職務
中    華    民    國    99    年    5     月    20    日
                  刑事第六庭  審判長法  官  錢建榮
                                    法  官  呂美玲
                                    法  官  宣玉華
以上正本證明與原本無異。
不得上訴。
                                    書記官  陳育萱
中    華    民    國    99    年    5     月    24    日
附錄本案論罪科刑依據之法條：
中華民國刑法第339條
（普通詐欺罪）
意圖為自己或第三人不法之所有，以詐術使人將本人或第三人之
物交付者，處5 年以下有期徒刑、拘役或科或併科1 千元以下罰
金。
以前項方法得財產上不法之利益或使第三人得之者，亦同。
前二項之未遂犯罰之。

司法院資訊處製作；財團法人民間司法改革基金會備份。
